臺灣臺中地方法院民事判決　九十二年度親字第五八號
　　原　　　告　　乙○○
　　訴訟代理人　　林瓊嘉　律師
　　複　代理人　　方鴻枝　律師
　　　　　　　　　丁○○
　　被　　　告　　丙○○
　　兼法定代理人　甲○○
右當事人間否認子女事件，本院於民國九十二年十二月二十四日言詞辯論終結，判決
如左：
    主　　文
確認被告丙○○（女、民國八十一年一月十四日生）非被告甲○○自原告受胎之婚生
女。
訴訟費用由被告負擔。
    事    實
甲、原告方面：
  一、聲明：如主文所示。
  二、陳述：
    （一）原告與被告甲○○原係夫妻，自民國七十九年至八十二年間，原告因犯罪
          於國防部台南監獄執行，即與被告甲○○呈分居狀態，迄今未再共同生活
          ，雙方並於八十三年三月二十二日離婚，然被告甲○○卻於雙方分居及婚
          姻關係存續中，即八十一年一月十四日在南投縣草屯鎮○○路六０八號泰
          安婦產科診所生下一女即被告丙○○，是被告丙○○顯非被告甲○○自原
          告受胎所生，然依法被告丙○○仍推定為原告之婚生女。
    （二）被告丙○○出生後，被告甲○○均未為其辦理出生登記，嗣八十五年五月
          九日始以非婚生子女申報，至同年七月二十五日又更正為原告與被告邱招
          來之婚生女，且均入籍於被告甲○○之戶籍所在地，上述情節因被告邱招
          來均未告知，原告並不知情，而迄至九十二年八月間經被告甲○○之告知
          ，原告始知被告丙○○出生之事實，因被告甲○○受胎期間，原告並無與
          之同居事實，被告丙○○非原告與被告甲○○所生之女，爰依民法第一千
          零六十三條第二項規定，提起否認子女之訴，請求判決如聲明所示。
  三、證據：提出戶籍謄本二份，並聲請由法務部調查局為親子鑑定及訊問證人邱坤
    　　　　龍。
乙、被告方面：
  一、聲明：認諾原告之請求。
  二、陳述：被告丙○○係被告甲○○自訴外人邱坤龍受胎所生，與原告確實無血緣
      　　　關係，而被告丙○○出生後，並未立即辦理出生登記，至被告甲○○與
　　　　　　原告離婚後，於八十五年五月九日被告甲○○始單獨為其辦理出生登記
      　　　，並入籍於被告甲○○戶內，且被告甲○○均未告知原告，故原告均無
　　　　　　從知悉被告丙○○出生之事實，迨九十二年八月間被告甲○○始告知上
　　　　　　情。
丙、依職權查詢臺灣高等法院被告全國前案紀錄表並利用法務部在監在押資料查詢作
    業系統查詢原告在監、所紀錄。
    理　　由
一、按否認子女事件，與社會公益有關，當事人處分主義應受限制，故民事訴訟法規
    定關於認諾、自認及不爭執事實之效力之規定，在否認子女之訴不適用之，民事
    訴訟法第五百九十六條第一項準用同法第五百七十四條第三項之規定。是本件被
    告就本件訴訟為認諾及訴訟上自認或不爭執事實，本院僅得以此自認或不爭執之
    情形，作為自由心證判斷事實真偽之資料，要不得據此即為否認原告與被告丙○
    ○間之親子關係。
二、原告主張其與被告甲○○原係夫妻，雙方於八十三年三月二十二日離婚，及被告
    甲○○於雙方分居及婚姻關係存續中，於八十一年一月十四日在南投縣草屯鎮○
    ○路六０八號泰安婦產科診所生下一女即被告丙○○，而被告丙○○出生後，並
    未立即辦理出生登記，至八十五年五月九日被告甲○○始單獨為其辦理出生登記
    ，並入籍於被告甲○○戶內，且被告甲○○至九十二年八月始告知原告上情等事
    實，業據其提出戶籍謄本二份為證，並為被告甲○○所不爭執，自堪信為真實。
三、按妻之受胎，係在婚姻關係存續中者，推定其所生子女為婚生子女。前項推定，
    如夫妻之一方能證明妻非自夫受胎者，得提起否認之訴。但應於知悉子女出生之
    日起，一年內為之，民法第一千零六十三條定有明文。上開民法之規定，即屬婚
    生推定之規定，欲否認婚生推定者，僅得由夫妻之一方依民法第一千零六十三條
    第二項之規定提起否認子女之訴，在夫妻之一方提起否認子女之訴得有勝訴之確
    定判決前，無論何人皆不得為反於婚生推定之主張（最高法院七十五年度台上字
    第二０七一號判例參照）。經查，被告丙○○於八十一年一月十四日出生，雖係
    於原告與被告甲○○婚姻關係存續期間受胎所生，惟原告與被告甲○○七十九年
    至八十二年間係分居狀態，迄今未再共同生活一節，為原告與被告甲○○所不爭
    執，且被告甲○○與邱坤龍與七十九年間認識，並於八十年年初同居及發生性關
    係，被告甲○○因而懷孕，而生產過程均係邱坤龍在旁陪同等情，亦經證人邱坤
    龍到庭證述屬實，另由法務部調查局鑑定邱坤龍與被告丙○○間之血緣關係結果
    ，該局依據遺傳法則，丙○○之血型及各項ＤＮＡ　ＳＴＲ型別與邱坤龍之各項
    相對應型別均無予盾，經計算其ＣＰＩ值為１０５７以上，因此認為邱坤請極可
    能（機率９９．９％以上）為丙○○之生父，此有該局九十二年十一月二十日調
    科肆字第０九二００四二０七七０號鑑定通知書一份在卷可稽，綜觀上開事證，
    堪認原告主張其並非被告丙○○之生父，應可信為真實。
四、次查，原告復主張其不知悉被告丙○○出生之事實，且被告丙○○出生後，被告
    甲○○並未立即辦理出生登記，至八十五年五月九日始單獨辦理出生登記，並入
    籍於被告甲○○戶內，被告甲○○至九十二年八月始告知原告上情等事實，又為
    被告甲○○所不爭執，是原告主張其至九十二年八月間始知悉被告丙○○出生之
    事實，亦可採信。從而，原告於知悉被告丙○○出生時起一年內即九十二年九月
    十日，依民法第一千零六十三條第二項規定，提起否認子女之訴，有起訴狀在卷
    可憑，核未逾一年之法定期間，依前揭法律規定，為有理由，應予准許。
五、據上論結，本件原告之訴為有理由，並依民事訴訟法第七十八條、第八十五條第
    一項前段，判決如主文。
中　　　華　　　民　　　國　　九十三　　年　　　一　　　月　　　七　　　日
                              臺灣臺中地方法院家事法庭
~B法　　　官　楊國精
右為正本係照原本作成。
如對本判決上訴，須於判決送達後二十日內，向本院提出上訴狀，同時表明上訴理由
（須附繕本）。
中　　　華　　　民　　　國　　九十三　　年　　　一　　　月　　　七　　　日
~B法院書記官
